臺灣嘉義地方法院民事判決
111年度小上字第12號
上  訴  人  許富雄  
被上訴人    薛銘中即世揚電器行

上列當事人間給付價金事件，上訴人對於中華民國111年1月14日
本院嘉義簡易庭111年度嘉小字第29號第一審判決提起上訴，在
民國111年8月3日言詞辯論終結，本院判決如下：
    主  文
上訴駁回。
第二審訴訟費用由上訴人負擔。
　　事實及理由
一、被上訴人（即原審原告）主張：
㈠、上訴人在民國110年9月20日打電話向被上訴人購買價值新臺
    幣（下同）45,000元冷氣一台，並要求安裝於其配偶林婉媜
    （下稱林婉媜）位於嘉義市○○路000號的住處。被上訴人在9
    月22日，依照上訴人指示前往上開住處交付冷氣並協助安裝
    完成，並由受領人林婉媜確認簽收。被上訴人於同日要向上
    訴人請領安裝冷氣的全額貨款時，上訴人以Line通訊軟體約
    定於9月24日匯款給被上訴人指定銀行帳戶，被上訴人卻一
    直未收到給付。
㈡、被上訴人在同年10月1日，再次向上訴人催款時，上訴人卻告
    知已和林婉媜離婚，積欠的貨款款應由林婉媜給付而拒絕付
    款，而後卻又表示10月1日會匯款給被上訴人，但是也沒有
    匯款，一直反覆拖延支付價金到現在。雙方成立的買賣契約
    ，被上訴人已經依照上訴人指示，交付冷氣給林婉媜並協助
    安裝完成，且經上訴人確認安裝無誤，上訴人有支付價金45
    ,000元的義務。因此，依買賣契約的法律關係，提起本件訴
    訟等語。
二、上訴人（即原審被告）抗辯：
㈠、原審對於本件當事人間的法律關係的釐清顯然速斷，本件買
    賣契約只是替林婉媜代為訂講，也是由林婉媜為受領人確認
    簽收等情，被上訴人於原審並不爭執。所以，本件買賣契約
    是成立於被上訴人與林婉媜間，和上訴人沒有關係，本件被
    上訴人起訴顯然當事人不適格。
㈡、雖然冷氣是上訴人訂購，但是，當初有向被上訴人說明裝機
    的地點，且本件冷氣機不是上訴人簽收，也不是裝設在上訴
    人住處。之後，上訴人與林婉媜離婚，所以，本件冷氣機的
    價金不應由上訴人支付。此外，上訴人已經向被上訴人表示
    ，如果要上訴人支付價金，需由被上訴人將本件冷氣機拆回
    交還給上訴人等語。
三、原法院判決：上訴人應給付被上訴人45,000元，及自110年1
    1月27日起至清償日止，按週年利率百分之五計算的利息。
四、上訴人上訴聲明：㈠原判決廢棄，㈡被上訴人在第一審之訴駁
    回。被上訴人答辯：上訴駁回。　　
五、法院的判斷：
㈠、對於小額程序之第一審裁判之上訴或抗告，非以其違背法令
    為理由，不得為之。民事訴訟法第436條之24第2項有明文規
    定。而所謂判決違背法令，係指原判決有不適用法規或適用
    不當之情形，若僅係取捨證據、認定事實等屬於原審法院職
    權行使之事項，除認有違法情形外，自不生違背法令之問題
    （最高法院28年度上字第1515號判決意旨參照）。
㈡、原審判決未以當事人不適格駁回被上訴人之訴訟，是否違背
    法令？
  ⒈所謂當事人適格，乃指當事人就具體特定之訴訟，以自己之
    名義為原告或被告，而受為訴訟標的法律關係之本案判決之
    資格而言，故在給付之訴，只須原告主張其為訴訟標的法律
    關係之權利主體，他造為訴訟標的法律關係之義務主體，其
    當事人即為適格，至原告是否確為權利人，被告是否確為義
    務人，乃為訴訟標的法律關係之要件是否具備，即訴訟實體
    上有無理由之問題，並非當事人適格之欠缺（最高法院85年
    度台上字第1054號判決意旨參照）。
  ⒉本件被上訴人起訴時主張上訴人向他購買冷氣，依照雙方間
    的買賣契約應給付價金。依被上訴人的主張，上訴人為買受
    人，負有給付義務，依照上開說明，上訴人即當事人適格。
    至於原告之訴在實體法上有無理由，跟當事人適格無關。上
    訴人以此辯稱本件以上訴人為被告，當事人不適格，原判決
    違背法令等語，就不可採。
㈢、稱買賣者，謂當事人約定一方移轉財產權於他方，他方支付
    價金之契約。當事人就標的物及其價金互相同意時，買賣契
    約即為成立，民法第345條有明文規定。
㈣、被上訴人在原審審理時陳述：是上訴人打電話跟我訂貨，說
    要買冷氣，要裝設在他太太住的地方等語(見支付命令卷第5
    頁，原審卷第25頁)，上訴人在本院審理時也承認：冷氣是
    我訂購，也是我跟被上訴人說裝機的地點等語(見本院卷第5
    6頁)。且從訂(送貨)單上，客戶姓名是記載「許」，及東元
    家電製品客戶資料單上，客戶姓名也是填寫「許富雄」(見
    支付命令卷第15頁)。且經被上訴人在110年9月22日傳送上
    開訂(送貨)單向上訴人請款時，上訴人也回應「後天拿給你
    」等語，有雙方對話紀錄附卷可佐(見支付命令卷第17頁)，
    依照上開規定，雙方間的買賣契約已經成立。至於本件冷氣
    機既經上訴人指定送達給林婉媜，則由林婉媜簽收貨物乃理
    所當然之事，就不得以本件買賣的冷氣是由林婉媜簽收，就
    認為買賣契約不存在於雙方間，上訴人上開辯解無法採信。
㈤、所以，原審判決依被上訴人於原審所提出之統一發票、客戶
    資料單、訂（送貨）單、Line通訊軟體對話紀錄（見支付命
    令卷第13至21頁）等綜合判斷，認定被上訴人的主張為真實
    可信，並依此認被上訴人請求上訴人給付價金45,000元及自
    支付命令狀繕本送達翌日，即110年11月27日起至清償日止
    ，按週年利率百分之5 計算之利息，為有理由，而為上訴人
    敗訴之判決，難認原審判決有判決不適用法規或適用不當或
    判決當然違背法令之情形。
㈥、當事人於第二審程序不得提出新攻擊或防禦方法，民事訴訟
    法第436條之28前段也有明文。上訴人在原審並未提出是代
    林婉媜訂購之抗辯，在上訴後才抗辯是代林婉媜向被上訴人
    訂購等語，另再聲請訊問證人林婉媜。此部分屬於第二審程
    序始提出新攻擊防禦方法，復未釋明其未及時提出是因原審
    違背法令所致，依前揭規定，本院即不得加以調查、斟酌。
六、結論，原判決並無上訴人所指違背法令之情事，上訴人提起
    本件上訴，指摘原判決不當，請求廢棄改判，為無理由，應
    該駁回。
七、訴訟費用負擔之依據：民事訴訟法第78條。
八、據上論結，本件上訴為無理由，因此判決如主文。 
中　　華　　民　　國　　111 　年　　8 　　月　　24　　日
                  民事第一庭審判長法  官  林望民
　　　　　　　　　                法  官  黃茂宏
　　　　　　　　　                法  官  吳芙蓉
以上正本係照原本作成。
本判決不得上訴。
中　　華　　民　　國　　111 　年　　8 　　月　　24　　日
                                  書記官　王立梅